【裁判字號】    97,撤緩,140
【裁判日期】    970630
【裁判案由】    聲請撤銷緩刑
【裁判全文】
臺灣板橋地方法院刑事裁定             97年度撤緩字第140號
聲  請  人  臺灣板橋地方法院檢察署檢察官
被      告  甲○○
上列受刑人因違反藥事法案件，經聲請人聲請撤銷緩刑之宣告（
97年度執聲字第1307號），本院裁定如下：
    主  文
聲請駁回。
    理  由
一、聲請意旨略以：受刑人甲○○因犯偽造文書案件，經臺灣高
    等法院以92年度上訴字第3897號（偵查案號：91年度偵字第
    16491 號）判處有期徒刑二年，緩刑五年，於民國93年5 月
    6 日確定在案。乃於緩刑前即91年6 月11日，故意違反藥事
    法案件，經臺灣高等法院於95年3 月21日以94年度上訴字第
    3334號判處不得易科罰金之有期徒刑八月，並經最高法院於
    96年12月31日以96年度台上字第7697號駁回上訴確定，嗣經
    臺灣高等法院以97年度聲減字351 號減刑為得易科罰金之有
    期徒刑四月，已於97年3 月28日易科罰金執行完畢。受刑人
    因有上揭之犯罪事由，足認其不知悔悟自新，原宣告之緩刑
    難收其預期效果，而有執行刑罰之必要，合於刑法第七十五
    條之一第一項第一款所定撤銷緩刑宣告之原因，爰依刑事訴
    訟法第四百七十六條規定聲請撤銷等語。
二、按刑法部分條文於94年2月2日修正公布，並於95年7月1日施
    行。其中刑法第七十五條第一項修正為: 受緩刑之宣告，而
    有下列情形之一者，撤銷其宣告：一、緩刑期內因故意犯他
    罪，而在緩刑期內受不得易科罰金之有期徒刑以上刑之宣告
    確定者。二、緩刑前因故意犯他罪，而在緩刑期內受不得易
    科罰金之有期徒刑以上刑之宣告確定者。又刑法施行法第六
    條之一則明訂: 於中華民國94年1 月7 日刑法修正施行前，
    受緩刑之宣告，94年1 月7 日修正刑法施行後，仍在緩刑期
    內者，適用94年1 月7 日修正施行之刑法第七十五條、第七
    十五條之一及第七十六條規定。因此，被告受緩刑之宣告不
    論係在新法施行前後所為，如於新法施行後欲撤銷緩刑之宣
    告，均應依新法規定為之，合先敘明。
三、經查:
  (一)刑法第七十五條第一項之規定，受緩刑之宣告，而有該條項
    各款所定之情形者，無論係在緩刑期內或緩刑期前故意犯他
    罪，均以在緩刑期內受「不得易科罰金」之有期徒刑以上刑
    之宣告確定者為撤銷緩刑要件。而中華民國九十六年度罪犯
    減刑條例已於96年6 月15日三讀通過，並於同年7 月16日起
    施行，該條例第二條、第三條針對在96年4 月24日以前之特
    定犯罪定有減刑之規定，其中原宣告刑判處有期徒刑、拘役
    或罰金者，減其刑期或金額二分之一。本件受刑人甲○○於
    受前開緩刑宣告前，另因違反藥事法案件，固經臺灣高等法
    院以94年度上訴字第3334號判處不得易科罰金之有期徒刑八
    月，並經最高法院以96年度台上字第7697號駁回上訴確定，
    此據聲請人提出前揭判決影本及臺灣高等法院被告前案紀錄
    表各一份以資佐證。然受刑人甲○○前揭違反藥事法案件因
    符合中華民國九十六年罪犯減刑條例第二條第一項第三款、
    第八條第一項、第九條之規定，業經臺灣高等法院以97年度
    聲減字351 號減刑為得易科罰金之有期徒刑四月，已於97
    年3 月28日易科罰金執行完畢等情，復有上開裁定及臺灣高
    等法院被告前案紀錄表在卷可考。是本件受刑人甲○○於緩
    刑前因故意犯他罪，而在緩刑期內所受之宣告刑，係屬得易
    科罰金之有期徒刑，而非不得易科罰金之有期徒刑以上之刑
    。是本件不合於刑法第七十五條第一項應撤銷緩刑宣告之要
    件。
  (二)又按「受緩刑之宣告，而有下列情形之一者，撤銷其宣告：
    一緩刑期內因故意犯他罪，而在緩刑期內受不得易科罰金之
    有期徒刑以上刑之宣告確定者。二緩刑前因故意犯他罪，而
    在緩刑期內受不得易科罰金之有期徒刑以上刑之宣告確定者
    。」、「前項撤銷之聲請，於判決確定後六月以內為之。」
    、「受緩刑之宣告而有下列情形之一，足認原宣告之緩刑難
    收其預期效果，而有執行刑罰之必要者，得撤銷其宣告：一
    緩刑前因故意犯他罪，而在緩刑期內受得易科罰金之有期徒
    刑、拘役或罰金之宣告確定者。二緩刑期內因故意犯他罪，
    而在緩刑期內受得易科罰金之有期徒刑、拘役或罰金之宣告
    確定者。三緩刑期內因過失更犯罪，而在緩刑期內受有期徒
    刑之宣告確定者。四違反第七十四條第二項第一款至第八款
    所定負擔情節重大者。」、「前條第二項之規定，於前項第
    一款至第三款情形亦適用之。」，刑法第七十五條第一項、
    第二項、第七十五條之一第一項、第二項分別定有明文。查
    刑法第七十五條之一增訂理由為：「‧‧‧二關於緩刑之撤
    銷，現行法第七十五條第一項固已設有兩款應撤銷緩刑之原
    因；至得撤銷緩刑之原因，則僅於保安處分章內第九十三條
    第三項與撤銷假釋合併加以規定，體例上不相連貫，實用上
    亦欠彈性。‧‧‧爰參酌上開立法例增訂本條，於第一項分
    設四款裁量撤銷之原因，其理由如次：(一)現行關於緩刑前或
    緩刑期間故意犯他罪，而在緩刑期內受得易科罰金之有期徒
    刑之宣告者，列為應撤銷緩刑之事由，因認過於嚴苛，而排
    除第七十五條應撤銷緩刑之事由，移列至得撤銷緩刑事由，
    俾使法官依被告再犯情節，而裁量是否撤銷先前緩刑之宣告
    。‧‧‧三本條採用裁量撤銷主義，賦與法院撤銷與否之權
    限，特於第一項規定實質要件為『足認原宣告之緩刑難收其
    預期效果，而有執行刑罰之必要』，供作審認之標準。‧‧
    ‧」，是於緩刑前因故意犯他罪，而在緩刑期內受是否得易
    科罰金之宣告分別明文為「應撤銷」或「得撤銷」之事由，
    且於有得撤銷之事由時，賦與法官審酌有無執行刑罰之必要
    ，以避免過於嚴苛。本件受刑人甲○○所犯之上開偽造文書
    及藥事法案件，一者在89年11月6 日；一者在91年6 月11日
    ，僅因法院判決先後而分別在93年5 月6 日及96年12月31日
    確定；而前開臺灣高等法院94年度上訴字第3334號刑事判決
    並未諭知於緩刑期內付保護管束，故該判決確定後並未執行
    任何緩刑期內保護管束事項，是本院已難審酌原緩刑宣告是
    否足收其預期效果，況聲請人亦未提出其他積極證據或具體
    說明受刑人有何情狀足認「原宣告之緩刑難收其預期效果，
    而有執行刑罰之必要」，是亦難認受刑人甲○○有合於刑法
    第七十五條之一第一項得撤銷緩刑宣告之情事。
  (三)綜上，本件聲請人之聲請，於法不合，應予駁回。
四、據上論斷，應依刑事訴訟法第二百二十條，裁定如主文。
中    華    民    國    97    年    6     月    30    日
                  刑事第十七庭  法  官  李幼妃
以上正本證明與原本無異
如不服本裁定應於送達後5日內向本院提出抗告狀
中    華    民    國    97    年    6     月    30    日
                                書記官   黃頌棻


司法院資訊處製作；財團法人民間司法改革基金會備份。
